最高法院刑事判決　　　　　　　　　 111年度台上字第2119號
上　訴　人　羅堂升
上列上訴人因違反毒品危害防制條例案件，不服臺灣高等法院中
華民國110年11月30日第二審判決（110年度上訴字第2190號，起
訴案號：臺灣臺北地方檢察署109 年度偵字第2791、4319、4320
、17036、20369號），提起上訴，本院判決如下：
    主  文
上訴駁回。
    理  由
按刑事訴訟法第377 條規定，上訴於第三審法院，非以判決違
  背法令為理由，不得為之。是提起第三審上訴，應以原判決違
  背法令為理由，係屬法定要件。如果上訴理由書狀並未依據卷
  內訴訟資料，具體指摘原判決不適用何種法則或如何適用不當
  ，或所指摘原判決違法情事，顯與法律規定得為第三審上訴理
  由之違法情形，不相適合時，均應認其上訴為違背法律上之程
  式，予以駁回。
本件原審審理結果，認為上訴人羅堂升有如原判決附表（下稱
  附表）一編號1 所載與林俊宏（業經另案判處罪刑確定）共同
  販賣第二級毒品甲基安非他命未遂；及附表一編號2 至15所示
  販賣甲基安非他命各犯行明確。因而撤銷第一審關於附表一編
  號1部分之科刑判決，改判仍論處上訴人以民國109年1 月15日
  修正，同年7 月15日施行前（下稱修正前）毒品危害防制條例
  第4條第2項、第6 項之共同販賣第二級毒品未遂罪刑，並為相
  關沒收之宣告；另維持第一審關於附表一編號2 至15，論處上
  訴人以同條例第4條第2項之販賣第二級毒品共14罪刑，並為相
  關沒收、沒收銷燬、沒收追徵之判決，駁回上訴人此部分在第
  二審之上訴。已詳敘其認定犯罪事實所憑之證據及理由。
採證認事，係事實審法院之職權，其對證據證明力所為之判斷
  ，如未違背經驗法則與論理法則，復已敘述其憑以判斷之心證
  理由，即不能任意指為違法。且法院認定事實，並不悉以直接
  證據為必要，其綜合各項調查所得之直接、間接證據，本於合
  理的推論而為判斷，要非法所不許。原判決依憑上訴人於第一
  審之自白，佐以證人林俊宏之證詞，及卷附上訴人與林俊宏間
  之通訊軟體對話紀錄等證據資料，認定上訴人有附表一編號 1
  之販賣第二級毒品未遂犯行；並說明：本件林俊宏所述，雖有
  部分前後不一之情事，惟何以仍採納其不利上訴人部分之證詞
  ；又如何認定上訴人於第一審之自白，具有任意性，且與事實
  相符；及何以認定上訴人有營利之意圖等旨所依憑之證據及理
  由。復依憑中國信託商業銀行股份有限公司函、交易明細，及
  前述通訊軟體對話紀錄等證據資料，敘明林俊宏於108年2月22
  日，因所涉施用毒品案件，向上訴人諮詢並委請其撰寫書狀，
  林俊宏且於同年3月13日，將上訴人索取之新臺幣（下同）4,5
  00元撰狀報酬匯至上訴人帳戶。再參以上訴人與林俊宏於本件
  案發日（108年3月31日）之通訊軟體對話紀錄，雙方不僅無有
  關施用毒品案件之對話，林俊宏甚且提及：「我有生意要介紹
  給你」、「一包多少」等隱晦不明之內容等情，認定上訴人於
  原審翻異前陳，改稱：案發當天，林俊宏所提之4,500 元，是
  其幫林俊宏代撰書狀之費用云云，不足採信等旨。核係合乎推
  理之邏輯規則，尚非原審主觀之推測，與證據法則無違，亦無
  理由矛盾或不備、及調查職責未盡之違法情事。上訴意旨，猶
  執陳詞，以通訊軟體對話紀錄內容，乃其與林俊宏就代撰書狀
  之對話，與毒品無涉，且林俊宏之供述前後不一，本案非無林
  俊宏單獨販賣毒品，其僅係轉讓毒品之可能云云，乃係就原審
  採證、認事職權之適法行使，及原判決已說明事項，任意指摘
  為違法，抑或單純為事實上之爭執，均非適法之第三審上訴理
  由。
本件有關上訴人與林俊宏間之通訊軟體對話紀錄內容，雖未言
  及所稱生意之內容、4,500 元之價格，是要購買何物，然監聽
  通話內容之解讀，為證據證明力問題，屬事實審法院之職權。
  原審參酌上訴人於第一審之自白及林俊宏之供證，並本於事實
  審採證認事之職權行使及推理作用，據以認定林俊宏為警查扣
  之甲基安非他命，係其於接獲購毒者洽購之訊息，並與上訴人
  聯繫、確認毒品交易事宜後，至上訴人居處拿取欲販售予購毒
  者之毒品等情，所為論斷，並無悖於經驗法則與論理法則。原
  審採取上開對話紀錄，作為上訴人為如附表一編號1 所示販賣
  第二級毒品未遂犯行判斷依據之一，於法並無不合。上訴意旨
  指摘該對話紀錄不足為補強證據云云，尚難憑為適法之第三審
  上訴理由。
刑法第59條之酌量減輕，必其犯罪情狀確可憫恕，在客觀上足
  以引起一般人之同情，認為即予以宣告法定最低度刑，猶嫌過
  重，始有其適用；事實審法院就此亦有裁量之職權。原判決已
  敘明上訴人如附表一編號2 至15所示販賣第二級毒品犯行，經
  依修正前毒品危害防制條例第17條第2 項規定減輕其刑後，要
  無情輕法重之憾；況毒品對社會危害既深且廣，而上訴人如附
  表一編號2 至15所示販賣毒品犯行，次數非少，且其犯罪情狀
  及對社會風氣、治安之危害程度非輕，在客觀上顯不足以引起
  一般同情，自無依刑法第59條規定酌減其刑之餘地等旨。經核
  尚無不合。上訴意旨以原審未審酌上訴人前開犯行購毒者僅 2
  人，對社會及國民健康造成之危害，相較於大毒梟為輕。且其
  現從事之工作具社會公益性質，並因表現良好，獲得升遷，已
  回復正常生活習性等情，而未適用刑法第59條規定酌減其刑，
  於法有違云云，乃係就原判決量刑酌減與否職權之適法行使，
  任意指摘，亦與法律規定得為第三審上訴理由之違法情形，不
  相適合。又原判決未就其撤銷改判及上訴駁回部分，定其應執
  行刑，於判決確定後，檢察官仍應依刑事訴訟法第477條第1項
  規定，聲請管轄法院裁定其應執行刑，即上訴人亦得依同條第
  2 項規定，請求檢察官聲請裁定，並不影響上訴人之權益。從
  而，上訴意旨指摘原判決未就其所犯上開各罪，依刑法第51條
  規定定其應執行刑云云，同非適法之第三審上訴理由。
其餘上訴意旨，經核亦均非依據卷內訴訟資料，具體指摘原判
  決有不適用何種法則，或如何適用不當之情形，同非適法之第
  三審上訴理由。綜上，應認本件上訴不合法律上之程式，予以
  駁回。
據上論結，應依刑事訴訟法第395條前段，判決如主文。
中    華    民    國   111    年    5     月    19    日
                  刑事第三庭審判長法  官  徐  昌  錦  
                                  法  官  林  恆  吉  
                                  法  官  林  海  祥  
                                  法  官  侯  廷  昌  
                                  法  官  江  翠  萍  
本件正本證明與原本無異
                                  書記官
中    華    民    國   111    年    5     月    25    日